福建金門地方法院刑事判決
110年度易字第9號
公  訴  人  福建金門地方檢察署檢察官
被      告  楊清誠


上列被告因家庭暴力罪之妨害自由案件，經檢察官提起公訴（11
0年度偵字第102號），本院判決如下：
    主    文
乙○○無罪。
    理    由
一、公訴意旨略以：被告乙○○與告訴人丙○○為侄叔關係，2人屬
    家庭暴力防治法第3條第4款所定之家庭成員。被告於民國10
    9年11月28日上午10時30分許，在金門縣○○鄉○○村○○00號，
    因財產分配問題與告訴人發生口角糾紛，竟基於恐嚇危害安
    全之犯意，先持木棍1根（長約1.5公尺，直徑約1.5公分）
    作勢欲攻擊告訴人，又以閩南語對告訴人恫稱：「你不要在
    這裡惹我，我哪抓狂，一下就讓你走了，你不要起瘋，你讓
    我擋沒條…」等語，而以此加害生命、身體安全之事恐嚇告
    訴人，致告訴人因此心生畏怖，並足生損害於告訴人之生命
    、身體安全。嗣經告訴人報警處理，始查悉上情。因認被告
    涉犯刑法第305條之恐嚇危害安全罪嫌等語。
二、前揭公訴意旨，經本院於準備程序勘驗告訴人於警詢時所提
    錄音光碟，並經告訴人陳明起訴事實有誤後（本院卷第144
    至145頁），公訴人因而更正為：被告與告訴人為侄叔關係
    ，2人屬家庭暴力防治法第3條第4款所定之家庭成員。被告
    於109年11月28日上午10時30分許，在金門縣○○鄉○○村○○00
    號，因財產分配問題與告訴人發生口角糾紛，竟基於恐嚇危
    害安全之犯意，先持木棍1根（經本院至案發現場覓得並測
    量後，應更正為長約1.1公尺，直徑約2公分）作勢欲攻擊告
    訴人，嗣該木棍遭案外人甲○○（即被告之三叔、告訴人之兄
    ）奪下丟棄後，又接續以閩南語對告訴人恫稱：「我若是抓
    狂，我一下就乎你去了，我沒有騙你」等語，而以此加害生
    命、身體安全之事恐嚇告訴人，致告訴人因此心生畏怖，並
    足生損害於告訴人之生命、身體安全。嗣經告訴人報警處理
    ，始查悉上情。因認被告涉犯刑法第305條之恐嚇危害安全
    罪嫌等語。
三、按犯罪事實應依證據認定，無證據不得認定犯罪事實；又不
    能證明被告犯罪者，應諭知無罪之判決，刑事訴訟法第154
    條第2項、第301條第1項分別定有明文。再按認定不利於被
    告之事實，須依積極證據，苟積極證據不足為不利於被告事
    實之認定時，即應為有利於被告之認定；且事實之認定，應
    憑證據，如未能發現相當證據，或證據不足以證明，自不能
    以推測或擬制之方法，以為裁判基礎；另認定犯罪事實所憑
    之證據，雖不以直接證據為限，間接證據亦包括在內，然無
    論直接或間接證據，其為訴訟上之證明，須於通常一般之人
    均不致於有所懷疑，而得確信其為真實之程度者，始得據之
    為有罪之認定，倘其證明尚未達到此一程度，而有合理之懷
    疑存在，無從使事實審法院得有罪之確信時，即應由法院諭
    知被告無罪，最高法院30年上字第816號、40年台上字第86
    號、76年台上字第4986號判例要旨可資參照。又刑事訴訟法
    第161條第1項規定：檢察官就被告犯罪事實，應負舉證責任
    ，並指出證明之方法。因此，檢察官對於起訴之犯罪事實，
    應負提出證據及說服之實質舉證責任。倘其所提出之證據，
    不足為被告有罪之積極證明，或其指出證明之方法，無從說
    服法院以形成被告有罪之心證，基於無罪推定之原則，自應
    為被告無罪之諭知，最高法院92年度台上字第128號判例亦
    揭此旨。
四、本件公訴人認被告涉有上開恐嚇危害安全犯行，無非係以告
    訴人於警詢時所提錄音譯文及其警詢、偵查中之證述、本院
    108年度家護字第15號民事通常保護令，與證人甲○○於偵查
    中之證述為其主要論據。惟訊據被告則堅詞否認有何恐嚇危
    害安全犯行，辯稱：因伊祖父所遺不動產早年由伊父楊金壽
    單獨繼承，告訴人為伊四叔、甲○○為伊三叔，2人長年騷擾
    伊父楊金壽與伊母魏褒，欲爭取獲分家產。為達此目的，告
    訴人先前曾至伊二姑家揚言不分家產就要打死伊父，甲○○另
    到伊田裡對伊說6月不分家產會死人等威脅話語。本案即在
    此背景下發生，當時伊在湖下3號之家中2樓，因聽聞告訴人
    與伊母於湖下11號祖厝內大聲爭執，旋趕至現場，並持原用
    以拴上祖厝大門之木棍入內。伊無傷害或恐嚇之意，只想保
    護伊母不受兩位叔叔欺負，但伊母當下仍因衝突而倒地骨折
    、受傷送醫等語。
五、本院查：
　㈠本件衝突曾經雙方各自聲請保護令，嗣經本院家事庭審認如
    下（詳109年度家護字第62、64號、110年度家護抗字第1、2
    號）：
　1.如附件所示錄音譯文係告訴人竊錄所得，附件一之勘驗結果
    略以：告訴人與甲○○欲與其兄楊金壽協調父親遺產之「再分
    配」，遂至楊金壽住處，經覓得楊金壽後，其回稱「我不會
    講啦」，即轉向其妻魏褒尋求對話。魏褒原對告訴人已有微
    詞，待告訴人提及其年輕時是否要跟別人走（即私奔）並說
    要多分一點（即楊金壽多受遺產之分配）才不跟人走後，魏
    褒即受刺激而與告訴人爭執不下，更無法進行告訴人原欲商
    議之事。其後因魏褒與告訴人爭執激烈，被告聽聞聲響後趕
    赴現場，並質問告訴人「你什麼事」、「你欺負我老媽，你
    是怎樣」，並於當下有桌椅碰撞、肢體碰撞之聲音，未幾魏
    褒即開始痛苦呻吟並說其手骨折了（診斷證明書見109家護6
    2卷第21頁），因魏褒持續呻吟，遂打電話叫救護車等語。
    並經本院作成雙方均不爭執之勘驗結論為：⑴錄音內容主要
    為魏褒與告訴人間之對話，且2人爭執起因係因告訴人提及
    「魏褒跟人走（私奔）」乙事。⑵甲○○全程在場，且除最後
    叫救護車外，其餘並未發言。
　2.由附件一錄音譯文可知，告訴人與甲○○之目的原在與其兄楊
    金壽商議父親遺產之「再分配」，或期待藉由竊錄方式獲取
    對己有利之說法（告訴人與甲○○甫遭本院民事判決敗訴），
    然因告訴人提及魏褒之私德事宜，導致現場失控、爭執不下
    。且告訴人提及「魏褒年輕時曾要跟人走（私奔），要多分
    一點（遺產給楊金壽）才不跟人走（私奔）」之言論，已傷
    及魏褒之主觀感受，方衍生激烈之言語衝突與最終魏褒倒地
    ，受有右側前臂挫傷併閉鎖性骨折之傷害。已堪認告訴人至
    少已對魏褒為精神上不法侵害，故對告訴人核發通常保護令
    。其次，被告因告訴人與其母激烈口角而聞聲趕赴現場，護
    母之心不言可喻，且告訴人係至其兄長住處尋求協調遺產可
    否再分配，本應避免一切爭執發生，且於起口角之際原應自
    行離去，避免紛爭擴大，而非有意或無意放任衝突自口角提
    升為肢體碰撞。被告在聽聞其年邁之母（時齡85歲）與告訴
    人激烈爭執不下後，為保護其母而持棍入內防衛，無由率指
    為對告訴人實施家庭暴力，故駁回告訴人之保護令聲請。
　㈡再本件案發前之背景經檢證後，確認如下：
　1.被告之父楊金壽（25年1月6日生）於54年間檢附土地權利變
    更登記聲請書、親族證明書等，辦理其父丁○○所遺土地之繼
    承，且丁○○所遺土地全部皆由楊金壽單獨繼承，查無其他子
    女繼承情形，業經金門縣地政局函覆本院其協查情形（本院
    卷第175至375頁）。
　2.被告之叔即告訴人與甲○○，因未獲分遺產，自96年起即開始
    去找楊金壽要求分家產，除口角外，更起肢體衝突，至今已
    持續14年（見告訴人於本院之證述，本院卷第466頁）；另
    依甲○○之認知，他們是去「協調」，不是去「吵」，正如同
    本案情形一樣，他們沒有去「強迫」人家，要也是楊金壽「
    主動」願意分給他們（見證人甲○○之證述，本院卷第472至4
    73頁）。
　3.如附件所示錄音係告訴人竊錄所得，被告與其父母當下並不
    知情。且楊金壽與告訴人、甲○○間之遺產糾紛曾經告訴人與
    甲○○對楊金壽提起民事訴訟，經本院108年度訴字第33號判
    決告訴人及甲○○敗訴後，告訴人與甲○○旋於宣判翌日上午即
    再度登門要求楊金壽、魏褒與之「協調」，因而引起本案（
    本院卷第467、473頁）。
　4.爭端發生前，被告之母魏褒（女、85歲、24年6月10日生、1
    46公分、43公斤）獨自於湖下11號祖厝中晾衣，告訴人（男
    、66歲、43年2月14日、170公分、58公斤）偕甲○○（男、71
    歲、38年7月7日、178公分、95公斤）進入後即要求分產，
    當下並無旁人。因告訴人未幾即提及魏褒早年私德事宜，致
    現場失控而大聲爭執，驚動原於湖下3號（隔一巷子）住處2
    樓中休息之被告（男、60歲、49年10月17日），旋趕赴現場
    ，並隨手撿拾湖下11號祖厝拴門之木棍入內（本院卷第427
    、435、437、附件一譯文）。
　㈢彙整前情，首足認定告訴人與甲○○確實長年「協調」楊金壽
    夫婦，欲進行其父遺產之「再分配」，希望藉此讓楊金壽「
    自願」將其於54年間繼承取得逾半世紀之不動產為讓與，惟
    自96年協調至108年，告訴人與甲○○仍未達此目的，縱提起
    民事訴訟，亦經本院一審判決渠等敗訴，然渠等仍堅持於上
    開判決宣示翌日，再次登門「協調」而引發本案。
　㈣按刑法第305條恐嚇危害安全罪係以加害生命、身體、自由、
    名譽、財產之事恐嚇他人，致生危害於安全為要件。依最高
    法院52年台上字第751號判例要旨所示「刑法第305條之恐嚇
    罪，所稱以加害生命、身體、自由、名譽、財產之事，恐嚇
    他人者，係指以使人生畏怖心為目的，而通知將加惡害之旨
    於被害人而言」。又所謂「致生危害於安全」，係指受惡害
    之通知，因其恐懼而生安全之危險與實害而言。倘受惡害之
    告知者，並未心生畏懼致生安全上之危害，即與刑法第305
    條之構成要件不符。是被告是否成立恐嚇危害安全罪，關鍵
    即在其是否基於恐嚇危害安全之犯意？又受其惡害告知者，
    是否因而致生危害於安全？析述如下：
　1.被告父母長年遭告訴人與甲○○以爭家產為由，施以精神上不
    法侵害，案發前告訴人、甲○○與魏褒3人獨處，無論在性別
    、人數、體型、年齡上，均強弱懸殊，被告因其母與告訴人
    大聲爭執、受驚動而趕往協助，主觀上應出於保護其母、避
    免再受家庭暴力之意，能否率指為恐嚇犯意，實屬有疑：
　⑴依前揭㈡、2.所示，告訴人於過去14年間，持續要求被告之父
    楊金壽移轉登記其繼承取得之不動產，更如同本案般，告訴
    人與甲○○2人係隨時侵門踏戶，以協調為名，進入楊金壽一
    家之生活起居空間，強要楊金壽與其妻魏褒接受並自願移轉
    。縱經本院一審民事判決敗訴，隔日依然故我，更有竊錄蒐
    證之舉（前於107年則曾拍照蒐證，見本院卷第81頁）。審
    酌人民均有隱私保障及居住安寧不受侵擾之權利，告訴人更
    無權擅入他人私領域為蒐證或竊錄，縱對遺產有權利可得主
    張，亦應循合法途徑為解決，卻猶施以長期有形、無形之壓
    力，滋擾被告及其父母生活。是認告訴人與甲○○所為，已長
    期對被告父母為精神上不法侵害。
　⑵依前揭㈡、4.所示，爭端發生前，被告之母魏褒（女、85歲、
    146公分、43公斤）獨自於湖下11號祖厝中晾衣，告訴人（
    男、66歲、170公分、58公斤）偕甲○○（男、71歲、178公分
    、95公斤）入內後即要求分產，當下並無旁人。以此情境輔
    以本院勘驗時所拍攝3人身形差異（本院卷第437頁）觀之，
    魏褒在告訴人與甲○○合圍下，明顯為極端弱勢之一方。是在
    魏褒與告訴人爭執不下，聲響已驚動湖下3號2樓（隔條巷子
    ）中之被告並匆忙趕赴現場下，被告身為人子，亦深悉其父
    母長年遭告訴人與甲○○施以精神上不法侵害，則其匆忙趕赴
    現場並隨手撿拾拴門之木棍入內，與其說出於恐嚇危害告訴
    人安全之犯意，毋寧說其一心在保護8旬老母不受告訴人及
    甲○○之侵擾或言行傷害。故認被告當時是否出於恐嚇之犯意
    ，要非無疑。
　2.被告所持木棍已遭甲○○奪下丟棄，其後雖對告訴人恫稱「我
    若是抓狂，我一下就乎你去了，我沒有騙你」等語，但由告
    訴人係偕同甲○○在場，而當時魏褒已受傷倒地，渠2人相較
    於被告仍佔優勢，並因已報案及全程竊錄，告訴人心中應較
    篤定，併考其遭被告恫嚇後之應答，是否因而心生畏怖、致
    生危害於安全，實值商榷：
　⑴證人甲○○證稱：被告拿木棍進入中庭後，我就用手把木棍接
    下來，告訴人退回門邊並拿起木製洗衣板（相對位置見本院
    履勘所攝照片，本院卷第439頁），後來這支木棍被我從側
    面搶下並丟出圍牆外，丟到巷子對面的老房子，所以在進入
    附件二的錄音譯文前，被告所持木棍已被我搶下、丟到圍牆
    外等語（本院卷第464、467至468頁）。首足認定被告在對
    告訴人恫稱「我若是抓狂，我一下就乎你去了，我沒有騙你
    」之前，其手上木棍早經甲○○搶下丟棄。被告既未持木棍而
    僅單純放話，則其在場之威脅與震攝力自顯著降低，已等同
    被告與受傷之母共同面對告訴人與甲○○。
　⑵又被告為前揭恫嚇言語之際，其母早已倒地骨折受傷，此觀
    附件一之譯文即知。再次分析此時情狀，85歲之魏褒倒地受
    傷哀嚎，僅餘60歲、心懸其母之被告單獨面對71歲之甲○○與
    66歲之告訴人；被告身形與告訴人相仿，然甲○○則無論在身
    高及體重上均較被告魁梧（本院卷第437頁）；被告原持有
    之木棍已遭甲○○搶下丟棄，告訴人則仍有木製洗衣板傍身，
    該洗衣板無論用以防禦或攻擊，威力均不亞於遭丟棄之木棍
    （本院卷第441頁比較圖、第426頁勘驗結果）。由上可知，
    即便被告放話「我若是抓狂，我一下就乎你去了，我沒有騙
    你」等語，然告訴人與甲○○仍佔人數、體型與武器上之優勢
    ，更別提告訴人因處於前已通報警消，隨時可能到場，自身
    並持續竊錄蒐證，復身為被告長輩，心態上相對穩定並具優
    勢。是無論內在、外在，告訴人與甲○○均占具優勢地位，縱
    被告為前揭言論，然告訴人是否心生畏怖、致生危害於安全
    ，顯非無疑。
　⑶併考告訴人於聽取被告恫嚇言論後，其回稱「好，今天講清
    楚，今天講清楚，今天機會難得，你也在這…」，之後魏褒
    說「不要再講啦…」，告訴人仍堅持要協調，被告遂稱「我
    不敢出門就是這樣…，整日來找找，來罵罵就是這樣」，告
    訴人再稱「我們要協調啊…，當然要協調啊…」，與被告針鋒
    相對，始終不落人後，強勢要求協調，並從楊金壽之父過世
    開始講起，更提到早年種種，包含家計分擔、兄弟互動等（
    見附件二譯文），絲毫未見告訴人恐懼、退縮、畏言等情狀
    。更令本院就告訴人居於前揭優勢地位、強勢要求協調下，
    是否已心生畏怖或致生危害於安全乙節存疑。
六、綜上所述，被告父母長年籠罩於告訴人及甲○○為爭家產所施
    之精神上不法侵害，本次復因告訴人、甲○○與魏褒3人獨處
    、發生爭執而驚動被告趕赴現場。衡酌當下情境，被告是否
    出於恐嚇犯意，又是否已造成告訴人心生畏怖、致生危害於
    安全，均屬有疑。是公訴人所持之前開論據，其為訴訟上之
    證明，實未達於通常一般之人均不致有所懷疑而得確信其為
    真實之程度，致無法採為被告有罪之認定，本院依法即應諭
    知被告無罪。
據上論斷，應依刑事訴訟法第301條第1項，判決如主文。
本案經檢察官張漢森偵查、起訴並到庭執行職務。
中　　華　　民　　國　　110 　年　　10　　月　　6 　　日
                  刑事第二庭  法  官  王鴻均
以上正本證明與原本相符。　　　　　　　　　
檢察官如不服本判決應於收受判決後20日內向本院提出上訴書。
本件被告不得上訴。
                              書記官  蔡鴻源
中　　華　　民　　國　　110 　年　　10　　月　　6 　　日

附件一：告訴人所提檔名REC002.wav之錄音檔勘驗內容
（見本院109年度家護字第62號卷第63至74頁）
丙○○：今天是中華民國109年11月28日早上10點餘喔，我們現
        在回到湖下3號，要協調那個家父遺產的再分割事宜喔
        （之後一陣走路之腳步聲及狗吠聲）
丙○○：(一陣音樂聲傳來）哥
楊金壽：蛤，那個，進來
揚鈞任：進來啦，進來啦
楊金壽：要幹嘛
丙○○：那這些田地、房地要講清楚、怎麼分，要講好要怎麼分
        割，因為不知道要怎麼分，大家要講好。
楊金壽：不用、不用、不用啦
丙○○：慢慢來喔
楊金壽：要幹嘛
丙○○：要來講怎麼分，因為喔99年時
楊金壽：什麼？
丙○○：99年9月、10月那時候，你們是跟我說、跟我還有我嬸
        嬸說
楊金壽：我不會講啦
丙○○：你不會講，好，那我來去找大嫂說。
甲○○：嗯，大嫂在哪？
揚金星：快一點啦
丙○○：大嫂
魏褒：嗯
丙○○：我問妳喔，就是說99年 9月、10月那時候李沃士的時代
        ，那時候妳跟我們阿貞（丙○○表示阿貞為其太太）表
        示說我喔，我田地是分得農牧那塊、就是寧湖二劃測段
        145 號這塊現在我在種菜的田地，另外是烏土溝上那塊
        ，就包括三筆土地，就是105號、104號以及我去測量的
        104號之1，那一塊要分給我，阿另外就是房子，就是要
        分北方厝這間，就是湖下村段335號之1，喔
魏褒：跟我念那麼多，我聽不懂
丙○○：等一下再上去，我跟妳說，我跟妳說，這些事情等於說
        ，妳是上一次那種那個、那個、那個
魏褒：阿那時不是弄好了
丙○○：好啦、好啦，好啦、好啦，我先講
魏褒：現在我這麼老了，一時講那些不講理的（聽不清楚）
丙○○：102年時，金門縣政府
魏褒：那時候（聽不清楚）好聲好氣
丙○○：下埔下的海底的管線
魏褒：（聽不清楚）竟要叫警察抓我
丙○○：那是，我是來湖下，妳說我
魏褒：我跟你說
（口角引爆點）
丙○○：那妳、妳說妳沒有跟人家走（私奔），妳說要多分一點
        才不跟人家走（私奔）
魏褒：你說這個要死了你，你說這些
丙○○：阿不然來發誓，來發誓，妳如果沒有，我、我，不然來
        去？那邊講
魏褒：你冤枉人，你挖屎塗面、挖屎塗面、挖屎塗面（之後有一
      聲悶響）
丙○○：噢，我跟妳講，今天
魏褒：你講這些對嗎？你把你兄嫂抓去賣，你這樣說對嗎？
丙○○：阿妳沒有這樣講過嗎？
魏褒：我會講這樣嗎？
丙○○：好
魏褒：如果沒有講的話，那你要怎樣？
丙○○：沒講，死光光
魏褒：在那邊亂講在亂講
丙○○：沒講，死光光
魏褒：什麼事情都亂講
丙○○：那是、那現在
魏褒：那是以前，我去你家，你說要叫警察來抓我
丙○○：妳、妳、妳給我拍椅子，我、我才說妳不要這樣子
魏褒：你跟我打電話說要叫警察來抓人，我才對他拍桌子說
丙○○：妳是先拍我桌子，我才和妳理論
魏褒：我是要叫你來拿東西，我又不是要去你家跟你討東西阿
楊釣任：我跟妳說，那塊地是妳家阿舍去我們家以後，阿去他家
        以後相叉（同音），然後過幾天妳才去我家，阿之前他
        已經跟我說好了
魏褒：（聽不清楚）來辦一辦
丙○○：阿辦好了後，妳就
魏褒：好聲好氣（聽不清楚）
丙○○：辦好了以後妳就和他說好才有辦法辦
魏褒：（聽不清楚）挖屎塗面、挖屎塗面、挖屎塗面
丙○○：好啦好啦，妳講好然後再根據
魏褒：讓你讀書讀到屁股去
丙○○：好啦，我說
魏褒：你在那邊講那些什麼話
丙○○：我跟妳說，就是那種、照齣
魏褒：講那些死人話啦
丙○○：好啦，我跟妳講，就是
魏褒：我不要聽你講
丙○○：就是照那個
魏褒：我不要聽你講
丙○○：照那個再分配、再分配
魏褒：怎樣？死人話，你講那些什麼死人話
丙○○：好啦好啦，慢一點，講那死人話又怎樣
魏褒：你沒有得這樣了啦
丙○○：好啦好啦，那是另外一回事啦。阿現在、現在喔因為
魏褒：（聽不清楚）做功德，100項，什麼跟人走，你是要死了
丙○○：阿妳如果沒有講
魏褒：你講了嘴歪
丙○○：如果有講呢就是有責啦
魏褒：當然有講有責啦
丙○○：有講有責，好那妳
魏褒：我不跟你說那些啦
丙○○：我今天就講個清楚
魏褒：你說10幾年也說不清
丙○○：講個清楚，好
魏褒：什麼我跟人走，我是跟誰走
丙○○：妳沒說嗎？
魏褒：（聽不清楚）我那時候如果跟阿兵哥私奔，你是能把我怎
       樣？
丙○○：喔對，我、喔喔
魏褒：我就是為了你們楊家才捨不得走
丙○○：好好好，妳
魏褒：不然那時候阿兵哥到處都是，可以跟人家私奔
丙○○：妳有講這些、妳有講這些
魏褒：你講話要死，我都想要吐
楊鈎任：有沒有是另外一回事啦，我現在、我、我
魏褒：我整個快成佛的人
丙○○：我不跟妳講那些、我不跟妳講那些，因為
魏褒：我從來不曾罵人，不曾講人壞話
丙○○：好啦，那些
魏褒：阿我去你家（聽不清楚）
丙○○：我今天就是那個收購以後，我今天重點就是
魏褒：我去叫警察來
丙○○：因為縣政府
魏褒：我現在又不是要
丙○○：阿妳現在對我拍桌子是要幹嘛？
魏褒：阿你就是
丙○○：阿妳又還沒有講好，我是要怎麼分割咧？
魏褒：阿你怎麼不去找他講
丙○○：阿我是要怎樣和他講？他就、妳們兩個都沒講好，妳們
        都白講
魏褒：我、我那時候不是講...（聽不清楚）不是你
丙○○：妳們都顧自己講的
魏褒：阿你們三個不是有講
丙○○：妳們都個人和個人講好的
魏褒：你都講那些死人話，冤枉話
丙○○：阿妳就真的有
魏褒：挖屎塗面、挖屎塗面
丙○○：好啦，我不和妳講那些，我跟妳說正經的
魏褒：你屁股咧、讀進屁股裡
揚鈞任：好啦、好啦
魏褒：什麼跟人走，我若跟人走就會死
丙○○：有無、有無、不是重點、不是重點
魏褒：沒重點你講話會死、撒屎塗臉
丙○○：今天是妳要跟我說、是你去我家說
魏褒：我這麼老了，你說這些死人話
丙○○：好啦，是妳去我家對我講這件事情
魏褒：你這樣沒天良啦
丙○○：我跟妳講、阿妳、妳怎麼可以講這種話，對不對？
魏褒：為了取我們阿貞，一直都好聲好氣
丙○○：好、好啦，我不是要講那些、我不是要講那些
魏褒：拜託了幾十個人、拜託我的兄嫂、幾十個人（聽不清楚）
      ，利用人你就
丙○○：和那些無關、和那些無關，我今天
魏褒：什麼我跟人走，我為什麼要跟人走
丙○○：我今天是要和妳
魏褒：我那時若是要跟人走，你們有權利留我嗎
丙○○：好啦、好啦，那不是重點，我今天是要說，今天妳、今
        天已經到
魏褒：我已經媳婦仔，我現在已經（聽不清楚）你們誰罵得嗎？
丙○○：今天妳們跟我講，當時的條件已經改變了，那所以就是
        要協調嘛
魏褒：沒有要和你說了啦，講那些死人話，現在講那些，我聽不
      懂了啦
楊釣任：（聽不清楚）
魏褒：挖屎塗面，你說我跟人走
丙○○：是妳自己講的阿
魏褒：我哪裡有講？我哪裡有講？
丙○○：喔、喔，那當老天爺、老天爺的面前發誓啦
魏褒：講我會去跟人家走
丙○○：妳有、有
魏褒：我如果要跟人家走，我還會...（聽不清楚）20年
丙○○：好、好啦，有或沒有今天不用
魏褒：我還要跟你講
丙○○：今天講那些沒有用啦，今天講那些
魏褒：你講那些要死，講那些嘴巴壞
丙○○：是妳講得阿，是妳自己講的
魏褒：我何時說要跟人私奔
丙○○：是妳到我家去、拍桌子，拍桌子要幹嘛
魏褒：拍桌子是叫你來分一分、處理阿
丙○○：阿分一分，我跟你說就和我阿哥講清楚嘛
魏褒：阿講清楚，他要找你講，你就去講阿
丙○○：阿我跟他說，他就不要啦
魏褒：阿你、你、...（聽不清楚）
丙○○：他就不要阿、他就不要阿，那個就是因為、那就是因為
        阿誠去他家打架
魏褒：就是說都來處理處理？？
丙○○：阿打架你才去我家，阿妳跟我們阿貞
魏褒：阿我就是說來處理，阿他說...（聽不清楚）
丙○○：阿我就沒有問題，我從以前就答應了阿，我就0K阿
魏褒：你答應，那你為什麼那時候要叫警察來抓我
丙○○：那是你在那邊對我拍桌子、說要跟人走或是不跟人走，
        所以妳要分多一點，妳說這種話
魏褒：你怎麼不去死，我都是（聽不清楚）
丙○○：好啦好啦，這個
魏褒：（聽不清楚）才10多，我要跟人家私奔
丙○○：這個都不是重點、不是重點啦
魏褒：不是重點，你說那歪嘴
丙○○：好啦，我、若是有人講，我講歪嘴啦，我有人講我講歪
        嘴啦，好
魏褒：講歪嘴，你是
丙○○：好啦好啦，我會
魏褒：要死了講歪嘴
丙○○：好啦、好啦，我、我、我如果跟別人講我就會死、我會
        死啦，沒關係啦厚。我今天跟妳講清楚，今天喔，因為
魏褒：我是說喔，那時候法官也是這樣講
丙○○：法官有這樣講嗎？
魏褒：對阿，你法庭也這樣講阿
丙○○：我有這樣講嗎？
魏褒：會沒有這樣講？
丙○○：妳要看紀錄，我有這樣講嗎？我有這樣講嗎？我有這樣
        講嗎？
魏褒：紀錄，你沒有這樣講？說什麼我跟人家走
丙○○：我如果去法官那邊，我那邊如果有這樣講喔，不是人啦
魏褒：不是人，你根本就不是人啦，
楊釣任.我沒有這樣說，我沒有這樣說
魏褒：你從三、從九歲就養育你
丙○○：好啦、好啦、好啦，那個另外一回事、那另一回事，
        我今天就是說叫我
魏褒：（聽不清楚）我不跟你講了啦
楊釣任.沒有必要
魏褒：你以後不用回來
丙○○：沒有必要再糾紛啦，聽懂沒有，阿叫我
魏褒：什麼跟人家走、我是怎樣倒楣要跟人家走、我若真要跟人
      家走，你有權利嗎
丙○○：阿我又沒有要管妳、我管妳要幹嘛，妳是
魏褒：（聽不清楚）輪得到你管嗎
丙○○：我是管妳要幹嘛
魏褒：阿不管、你一直要死、你那張歪嘴
丙○○：我是說妳去我家講那些要幹嘛呢
魏褒：阿你家說那些話是要叫你拿出來分
丙○○：阿分就分，妳講那些、那些跟人家私奔什麼的
魏褒：要死了，妳講那些歪嘴
丙○○：唉唷，有無都沒關係啦，有，也都不是重點啦
魏褒：我這麼老了（聽不清楚）
丙○○：今天是不是說喔，條件已經都改變了，阿就要商量，對
        不對
魏褒：你商量！你來說我跟人家走，你是要
丙○○：阿是妳說的、妳自己說的阿
魏褒：說那種什麼猴話，你是
丙○○：是妳說我、我，妳打我、妳打我，來
魏褒：沒有啦
丙○○：來，大力點、要打
（被告乙○○進入衝突現場）
乙○○：你什麼事
丙○○：妳打我。你打我、你打我、來，妳打我（背景傳來有數
        人的聲音）
魏褒：沒有、幹麻
丙○○：你打我，你打我。
乙○○：你欺負我老媽，你是怎樣（背景傳來桌椅移動的聲音）
魏褒：（聽不清楚）（背景傳來碰碰碰的聲音）
丙○○：欺負她幹嘛（背景傳來一陣肢體碰撞、桌椅碰撞的聲音
         )
（魏褒倒地骨折受傷）　　　　 
魏褒：唉、唉唷畏，喔、喔、喔..（聲音聽似痛苦狀）
丙○○：是妳倒下去，我管妳
魏褒：啊..喔喔喔，唉唷、沒天良...（聲音聽似痛苦狀）
丙○○：怎樣，我今天來協調不行嗎
魏褒：唉唷，手骨折了（聲音聽似痛苦狀）
丙○○：我是怎樣
魏褒：唉唷，扭到了（聲音聽似痛苦狀）
乙○○：（背景傳來碰的一聲悶響）幹嘛，幹嘛
揚鈞任：你來，椅子（聽不清楚）
魏褒：唉唷，他沒天良啦
楊釣任：保護
丙○○：你再過來、你再過來
魏褒：唉唷，我的手骨頭去折到了
乙○○：你保護一個爛啦、保護（聽不清楚）
魏褒：唉唷（一直呻吟）
丙○○：我叫警察，我打電話叫警察了
乙○○：叫警察來，叫警察來。
甲○○：什麼事
丙○○：沒，我沒要怎樣
甲○○：什麼事
丙○○：他打我，我自救
魏褒：叫救護車啦
甲○○：好啦好啦
丙○○：去叫救護車，去叫去叫
乙○○：先叫警察來啦
丙○○：去叫，去叫警察來。
魏褒：（喘息呻吟聲）
丙○○：去叫警察來。沒關係。
魏褒：舉不起來了（喘息呻吟聲）
丙○○：快去叫警察，去叫警察來
魏褒：唉唷，他沒天良啦，會死啦，這個沒天良啊
乙○○：好啦好啦好啦，安靜啦
丙○○：那支、那支不要被他拿走
魏褒：唉唷，你真沒天良喔，為土地你打兄嫂啊，你實在沒天良
（甲○○與警消通話中）
甲○○：喂，你好喔，我這邊湖下3號，我們這邊
丙○○：啊，那支竹子
甲○○：我要報警啦
楊鈎任：那支竹子在那邊
甲○○：3號，要轉進來這邊
丙○○：那支竹子咧，怎麼把它丟掉、是拿哪一支、你丟到哪。
        等一下等一下（背景悉簌聲）
甲○○：警察知道地方嗎
魏褒：唉唷
丙○○：那支拿去哪了、那支拿去哪了。那支、那支等一下證據
        ，他拿著打我

附件二：告訴人所提檔名REC003.wav之錄音檔勘驗內容
（本段於前段錄音之「後」，見本院卷第136至144頁）
丙○○：我…我
魏褒：你怎樣？
丙○○：我99年9月、10月份那個時候，和你們講的，你們說要   
       分幾塊給我，我也說好，以後再辦，你也曾經講過，   
       對不對？
(背景有魏褒聲音，内容聽不清楚）
乙○○：我跟你講喔…
丙○○：你也曾經在那個，你好好講，你也曾經在那個萬山他    
      們那邊，當著很多人說要分（有一地名聽不清楚)及烏   
       土溝上面那三塊
乙○○：你不要…做人…直出好話啦…（聽不太清楚）
丙○○：阿那個分那個湖下北方厝，阿你老母你們也去叫拜佛    
     （背景有魏褒聲音，聽不清楚），去那個西堡，拜佛說   
       叫我岳母要叫我回來拜拜，保證要蓋這間房子…（背    
      景有魏褒聲音，聽不清楚）
乙○○：好啦，墊墊啦（叫魏褒安靜），妳手受傷了，妳墊塾    
      啦。（背景有魏褒聲音，聽不清楚）
丙○○：好，好，那種，那種，阿現在…
乙○○：你不要再講了，你不要來講很久，我是不管什麼是非喔
        。
丙○○：是，是，你不要打我就好，你不要打我就。
（公訴意旨指摘被告恐嚇部分）
乙○○：我若是抓狂，我一下就乎你去了，我沒有騙你。
丙○○：好，好
乙○○：你不要在那邊給肖，我跟你講，我是很理智，但是你若
        讓我忍不住，你那什麼個性…
丙○○：好，今天講清楚，今天講清楚，今天機會難得，你也在
        這…
乙○○：好，不用講…
丙○○：因為…
魏褒：不要再講啦…
丙○○：因為103年，103年…
魏褒：你不要再跟他講了啦。
丙○○：103 年那個金門縣政府做自行車道的時候，那收購了以
        後，收購了以後你們（背景有魏褒及乙○○聲音，內容
        聽不清楚）態度整個都改變了，喔…，那今天條件改變
        了，當然我們要協調啊…
乙○○：我不敢出門就是這樣…，整日來找找，來罵罵就是這樣
        …（應與魏褒在講話，魏褒講到報警，其他聽不清楚）
        ，我有報警察了啦…（與魏褒在對話）
丙○○：我們要協調啊…，當然要協調啊…，我們哪像你這樣子
        ，那個動不動用粗的方式啊，對不對？哪有這樣子的。
乙○○：你做的那些人家受不了啦，那時候在吃頭的時候，你    
      說我爸什麼？我爸養你…，我們沒有在討人情的      
丙○○：那是另外一件事，那是另外一回事…
乙○○：你都說沒有，你們都說沒有，我爸…快死了（聽不清     
     楚），從我阿公死了開始拖，拖這個家。
丙○○：阿公過世，你爸就躺在床上…
乙○○：（聽不清楚）開始拖的時候，你那時幾歲？
丙○○：我幾歲，我要去賣霜枝（冰棒），…要去…
乙○○：你沒有…
魏褒：你不要跟他講啦。
丙○○：我沒有，我也要去做工，我跟我三哥去做工，對不對？
乙○○：你去做工…，叫你澆菜，你就臭臉，要打大的要打小     
     的，阿…（聽不清楚）在那裡，用腳踏車把他壓死。
楊鉤任：我什麼時候有這種事情？你不要亂講喔。
乙○○：我爸要打你，所以你怨恨我爸，你站在這間，我記得很
        清楚。
丙○○：好啦，那個另外一回事啦，今天不要胡扯亂扯啦，就登
        記…
乙○○：叫你澆菜你就不行了，你還去做工…
丙○○：我會這樣做嗎？我會這樣做嗎？
乙○○：去做工嗎？
丙○○：好啦好啦，你…
乙○○：你不要在這邊講那個啦
丙○○：那個跟我們協調家產無關啦
乙○○：我爸有養你沒養你，我們祖先在這裡啦
丙○○：好啦，我從來沒有說你爸沒有養我，但是每個人都有功
        勞，我老母就推車。
乙○○：我跟你講，功勞，你跟我討那些什麼動產不動產，我回
        來問我爸媽，我爸說從他賺錢開始都交給阿嬤
丙○○：他有嗎？你問三哥，三哥有嗎？
乙○○：沒有留一元給我們，全部給你們，你們不要在那邊，你
        們不用在那邊講，有證據沒證據…
丙○○：你…你…
魏褒：好啦，不要再講了啦…
乙○○：我話…就是善良啦。
丙○○：你阿嬤何時去做工？你爸何時去做工？我請問你。
乙○○：我爸從…起厝就開始做工了啦
丙○○：起厝？
甲○○：起厝我起的喔！
丙○○：起厝是他（甲○○）起的，你爸那時候還在，不知道開
        刀還沒啦，那時候腳不知道開刀了沒，開刀以後就好幾
        年沒有，沒有…
魏褒：你說你13歲會起厝嗎？
甲○○：誰13歲勒？
魏褒：你不是13歲去那個…
甲○○：我13歲，你是對不對啊？
丙○○：唉唷，你…
甲○○：我…年（聽不清楚）
丙○○：講那個都沒有意義啦，家產…
魏褒：你不要講那種沒有天良的話喔
丙○○：有天良沒天良那是另外一回事啦
乙○○：那是阿嬤我回來，他們在打架，沒人敢過來，我過來，
        我跟我媽說我三叔的意思是家伙（家產）不分？她說哪
        有家可以分，我說怎麼沒有，我們家本來兩區田而已，
        兩區是四叔公祖的，所以有四區，才有那張契（地契）
        ，那個契在三叔那裡，阿裕（指楊政裕，楊政裕是甲○○
        的兒子）拿去不拿出來…
丙○○：不要講到那裡去啦…
乙○○：我跟你說啦，我爸8歲被叫回來沒讀書…
丙○○：那張契，那張契是怎樣，你講…
甲○○：那張契，那是權狀不是契…
丙○○：怎麼給你的？
揚金星：你爸打我，我老母叫我拿那張…
乙○○：那張怎樣，祖先留下來的，怎樣？
魏褒：不要再講了啦！
乙○○：你不懂，我爸怎樣要講給他們知道
丙○○：講清楚，講清楚
乙○○：阿公分兩區，一區大孫園，其他的…，四叔公祖拿錢…
丙○○：不管怎樣那都是阿公，那些清冊都是你們拿出來，都    
      老母，都是老爸遺下來給我們的…，你不要，讓救護車
        來再講啦…（背景為魏褒與乙○○在講話）
丙○○：那是你老母、你阿爸A到的啦，我們有A到嗎？
魏褒：你給我車（推的意思）下去，怎麼沒有。
丙○○：我有給妳車下去嗎？
甲○○：你撞到她的，你（指乙○○）後退撞到她的…我有看到
        喔。
丙○○：你（指乙○○）倒退撞到她的…
甲○○：講話要憑天良喔
魏褒：是你給我嘟落
乙○○：我要舉手…阿你四叔，四叔…
丙○○：你要打我，你給我揮下去，他擋著…，你自己倒退的，
        你自己倒退去A到你媽的，跟我什麼關係，你是A到你媽
        ，我有推到你媽嗎？
乙○○：沒關係啦，沒關係啦，你們自己講的啦
丙○○：是啊，就是這樣啊…
乙○○：我跟你講啦，你要做到這樣喔，你法律就要赢啦，不然
        我看你怎麼賠啦，我要跟你拚到底啦，你這麼惡質，我
        就是跟你拚到底，什麼都凹的，你的嘴要這樣硬講喔，
        你不照著…
丙○○：我是跟你硬講嗎？
乙○○：不說實話，看你要死要活都來啦
魏褒：好啦，你不要再和他講了啦
甲○○：不用都來啦…
丙○○：什麼我這樣刁…
乙○○：我跟你講啦，你這樣搞，這樣弄…
丙○○：我是怎麼搞，我是跟你媽好好講，叫她不要…
乙○○：那我問你，他為什麼要看阿嬤，他為什麼還要講，不然
        他為什麼要拿一塊給你們那邊啊？他就是錢什麼都沒有
        幫忙你們，他們小孩可憐就是從小幫忙做事，我爸幫忙
        搬的，我阿公一個人做工養得…
甲○○：別人沒有嗎？別人沒有嗎？
乙○○：我跟你講啦，大家當田當地（賣掉），大家都當田當地
        啦，我爸，我爸在做什麼，你們有注意嗎？有那個嗎？
魏褒：好了，不要再講了啦
甲○○：你爸，你爸…
丙○○：那個地喔怎樣來的都有交代，都那個啦，那怎麼樣做我
        們也是在協調而已啦
乙○○：你不要跟他講那些啦，我們說很良心的，就是要怎樣給
        你，你已經很良心了
丙○○：阿你，你99年那時候協調的不算啊
乙○○：那時候有協調？
丙○○：那時候沒有協調嗎？那時候還沒分給你二叔和我，是先
        跟我講的
乙○○：我真的要給你氣死
丙○○：不要氣死，事實就是事實啦
乙○○：我跟你講啦，你不要用一張嘴臝人啦，你要講實話啦，
        你棟不住，我真的要被你氣死
丙○○：我們講道理，我們不要動氣
乙○○：你給我搞這齣喔，你真的是
丙○○：那個與我無關，我又沒有碰到她
甲○○：那是你A到她的…
丙○○：好啦好啦，我沒…
乙○○：你給他車到…
甲○○：什麼車到..你倒退撞到她的
乙○○：我會倒退？我在那裡被你擋著，我會倒退？
丙○○：呵呵，好啦好啦，我若是有車到那個證據啦
乙○○：我在這裡和你擋在那裡，你要是沒有推我，我會倒退？
甲○○：你自己倒退的
乙○○：我哪有倒退，是她在哀，我轉頭過去看（背景為魏褒聲
        音，聽不清楚）
丙○○：好啦好啦，不要講這個，證據證據自己會…
乙○○：沒關係，你要講證據喔，你這次法律你就要告赢啦，沒
        有告赢，我就是證據啦
甲○○：你怎麼證據…
乙○○：早前我就良心講我建議作法，阿你們家伙（家產）說誰
        不拿出來，我是說子孫大家要和平，大家平平安安，你
        們早要搞成這樣，搞了幾年了？幾年了？吃飽了在那邊
        搞…
魏褒：沒天良啦，沒天良啦！
丙○○：搞幾年？協調啊，我們就協調啊…
乙○○：協調個菇啦，你四處在賭，你說什麼…
甲○○：搞幾年，說什麼財產全部都不要拿出來，你說在臺灣 
乙○○：我說我阿嬤是要給我爸的，我跟你講實話啦
甲○○：哪有阿嬤要給你爸？
乙○○：在她們的觀念，就是只有那四塊，後面再建…
魏褒：我叫你，叫了幾十遍…
乙○○：好啦好啦…
甲○○：你叫了我沒來嗎？
丙○○：趕快那個…
（警消人員到場）
警消人員：怎麼了嗎？
乙○○：我在樓上…
警察：阿嬤什麼事情？
魏褒：我說，我說…他們不知道啦，我說我在這裡曬衣服啦，弄
      衣服下去洗要拿椅子，我第三個小弟來，我講話憑良心，
      他沒有出聲音，就是我第四個小弟說財產沒有分是因為我
      要跟人家跑…
丙○○：ㄟㄟㄟ…我是…
警察：他在講，你等一下
魏褒：我都當阿嬤了會跟人家跑嗎？說家產如果沒有給我，說我
      要跟人家跑，有天良嗎？我都當阿祖了86歲了，沒有啦，
      我最小的小叔啦。
警察：你先起來講話啦
魏褒：阿我就爬不起來，要叫我起來，就手折了，手就不能動了
      ，我是要怎麼起來，沒辦法起來，我講給你聽，我兒子不
      知道啦，請你來這邊坐啦，我講給你聽，我這個人吃到86
      歲，我在拜佛，我講話不會冤枉人啦，當時我去他們兩個
      家庭跟他們講，說長輩不在了，財產來處理一下，他們說
      不要，說我跟我先生…
丙○○：呵呵，我有這樣講嗎？我沒有喔！
魏褒：我說我要給你們，阿你們來處理一下，老三沒有講話，老
      三是不要的意思，老四喔，我跟他商量
丙○○：你有說不要嗎？
甲○○：沒有，沒有。
魏褒：老四我好嘴（苦口婆心）跟他拜託，結果他說他要打電話
      叫警察，我說我今天是要東西分給你，我不是要跟你搶劫
      ，不是要耍撥，你要打你去打，我一氣我就…（聽不清楚
      ），手就折到了
乙○○：我爸媽
魏褒：好，你去打，我不是要耍撥，我是要跟你講事情的
警察：有叫救護車嗎？
乙○○：你這樣你…
丙○○：好啦好啦…
乙○○：你這樣告得赢你去告，若是告不赢，你這樣搞…
丙○○：我們告你們的目的也是要協調
乙○○：我跟你講，我四嬸被你吵吵鬧鬧，吵到得癌死了，你不
        要再來影響我的家庭，我現在在說最後一句話啦，不可
        能再跟你講啦，我爸媽他們不懂、不識字年紀大了，讓
        你這樣搞
丙○○：你不要比，你不要比好不好，理智講話…
乙○○：我沒有比，你要搞這樣喔…，不用看啦，我好好跟你講
        ，那是我一個心願
魏褒：我在曬衣服
乙○○：要給子孫，你要讓我不能過日子，現在在我手裡，我咬
        死就是不要，法律怎麼判就怎麼判
（以下略，因已逾警卷第13頁告訴人所提告訴内容，且前揭内容
已完整含括檢察官起訴指摘之言語與對話始末）